【裁判字號】    99,竹簡,491
【裁判日期】    991126
【裁判案由】    損害賠償
【裁判全文】
臺灣新竹地方法院民事判決             99年度竹簡字第491號
原      告  普羅小客車租賃股份有限公司
法定代理人  李樂伯
訴訟代理人  陳瑞章
被      告  劉政逸
上列當事人間請求損害賠償事件，本院於民國99年11月12日辯論
終結，判決如下：
    主  文
被告應給付原告新臺幣壹拾萬零壹佰陸拾捌元，及自民國九十九
年七月八日起至清償日止，按年息百分之五計算之利息。
訴訟費用新臺幣壹仟壹佰壹拾元由被告負擔，餘由原告負擔。
本判決得假執行。
    事實及理由
壹、程序部分：
一、按訴狀送達後，原告不得將原訴變更或追加他訴，但擴張或
    減縮應受判決事項之聲明者，不在此限，民事訴訟法第255
    條第1項第3款定有明文。查本件原告起訴時原請求被告應賠
    償原告新臺幣（下同）143,097元及自起訴狀繕本送達被告
    之翌日起至清償日止，按年息百分之5計算之利息，嗣於民
    國99年11月12日言詞辯論期日變更訴之聲明為：被告應賠償
    原告100,168元及自起訴狀繕本送達被告之翌日起至清償日
    止，按年息百分之5計算之利息（見本院卷99年11月12日言
    詞辯論筆錄），核係屬減縮應受判決事項之聲明，應予准許
    ，合先敘明。
二、本件被告經合法通知，未於言詞辯論期日到場，核無民事訴
    訟法第386條所列各款情形，爰依原告之聲請，准由其一造
    辯論而為判決。
貳、實體部分：
一、原告起訴主張：
（一）緣於99年2月24日8時35分許，原告所有由承租人友和貿易
      股份有限公司（下稱友和公司）職員陳慧婷駕駛、車號為
      9305-TT之自小客車（下稱系爭車輛），途經新竹縣竹北
      市○○路○段與嘉豐六路路口時，突有由被告駕駛、車號
      為V6-0690之自小客車違反道路交通安全管理處罰條例第
      45條第9款規定，於無預警情況下自系爭車輛左前方橫向
      超越行進間之系爭車輛，惟系爭車輛駕駛人陳慧婷經察覺
      後，緊急剎車，奈因距離過短，因此發生本件交通事故，
      肇致系爭車輛車頭前方毀損，無法使用。
（二）嗣經新竹市達盛興修復廠估定復原、費用明細如下：原估
      定零件費為111,444元，惟依法應按年遞減折舊，原告車
      輛於2009年12月出廠，於2010年2月發生事故受其損害，
      應折舊2個月，折舊後減縮為104,590元；烤漆費用為8,40
      0元；鈑金工資費用為14,940元；拖吊費用為4,500元。又
      原告車輛於受被告損害時，正值出租予第三人友和公司收
      取租金期間，租期自99年1月l日起至101年12月31日止共
      計36期，每月每期租金為12,800元，有車輛租賃契約為憑
      ，受損壞車輛修復工期共計25天無法收取租金，被告應賠
      償損失租金為10,667元【計算式：12,800元（每月每期租
      金）×25÷30天（修復工期）=10,667元（損失租金）】
      。上開各項加計，原告本件車禍之損害共計143,097元。
（三）末查，由於系爭車輛之駕駛即訴外人陳慧婷亦係本件車禍
      之肇事者，原告願承擔訴外人陳慧婷之過失比例為百分之
      30，故被告共應賠償原告100,168元【143,097元×0.7＝1
      00,168元】，惟原告屢經向被告催索，被告均置之不理，
      依民法第184條第1項規定及同法第213條第3項規定，被告
      應負損害賠償責任，爰依法提出本件訴訟，並聲明：如主
      文第1項所示。
二、被告經合法通知，未於言詞辯論期日到場，亦未提出書狀作
    任何聲明或陳述。
三、法院之判斷：
（一）查原告前揭主張之事實，已據其提出新竹縣政府警察局道
      路交通事故當事人登記聯單、道路交通事故現場圖、道路
      交通事故初步分析研判表、道路交通事故照片黏貼紀錄表
      、達盛興服務廠委修單、統一發票、汽車新領牌照登記書
      、車輛租賃契約等件為證，核屬相符，復經本院依職權向
      新竹縣政府警察局竹北分局調閱本件車禍事故資料，經該
      局以99年6月29日竹縣北警交字第0990015600號函檢送A3
      類道路交通事故調查報告表、道路交通事故現場圖、道路
      交通事故談話紀錄表、道路交通事故照片黏貼紀錄表等相
      關資料附卷可稽，核閱無訛，而被告已於相當時期受合法
      通知，不於言詞辯論期日到場就此部分爭執，亦未提出書
      狀答辯供本院斟酌，依民事訴訟法第280條第3項準用同條
      第1項規定視同自認，自堪信原告主張為真實。
（二）按汽車行駛至無號誌或號誌故障而無交通指揮人員指揮之
      交岔路口，支線道車應暫停讓幹線道車先行，道路交通安
      全規則第102條第1項第2款前段定有明文。次按當心兒童
      標誌，用以促使車輛駕駛人減速慢行，注意兒童，道路交
      通標誌標線號誌設置規則第42條亦有明文。查本件車禍肇
      事前，被告駕駛車號V6-0690自小客車在竹北市○○○○
      路二段由西往東方向行駛，至肇事地，因行經設有讓路標
      誌之無號誌路口，支線車未讓幹道車先行，與訴外人陳慧
      婷駕駛之系爭車輛發生撞擊，依前開道路交通安全規則第
      102條第1項第2款前段之規定，被告就本件車禍之發生有
      過失。次查被告駕駛之車輛行駛於支線道上，系爭車輛行
      駛於幹道上，被告駕駛車輛肇事，固有未禮讓幹道車且疏
      未注意車前狀況，隨時採取必要安全措施等過失之情，惟
      訴外人陳慧婷行經設有當心兒童標誌之無號誌路口，未減
      速慢行小心通過，作隨時停車之準備，卻在並無不能注意
      車前狀況之因素，應可注意而疏未注意與左側支線駛入之
      被告車輛發生撞擊，亦有過失甚明。且被告與訴外人陳慧
      婷上開過失分別同為本件車禍肇事之主因及次因，臺灣省
      竹苗區車輛行車事故鑑定委員會亦同此認定，有記載「劉
      政逸駕駛自小客車，行經設有當心兒童標誌之無號誌路口
      ，支線車未讓幹道車先行，為肇事主因」及「陳慧婷駕駛
      租賃小客車，行經設有當心兒童標誌之無號誌路口，未減
      速慢行小心通過，為肇事次因」等語之鑑定意見書可稽。
      綜此以解，訴外人陳慧婷就本件車禍之發生，亦與有過失
      ，已堪認定。經本院審酌肇事雙方之行車狀態、過失情節
      、對於車禍發生原因力之強弱等一切情狀，認被告與訴外
      人陳慧婷之過失程度應各為百分之70及百分之30，是被告
      自應就本件車禍負百分之70之過失責任。
（三）再按因故意或過失，不法侵害他人之權利者，負損害賠償
      責任。汽車、機車或其他非依軌道行駛之動力車輛，在使
      用中加損害於他人者，駕駛人應賠償因此所生之損害。不
      法毀損他人之物者，被害人得請求賠償其物因毀損所減少
      之價額。民法第184條第1項前段、第191條之2前段及第19
      6條分別定有明文。復按損害賠償，除法律另有規定或契
      約另有訂定外，應以填補債權人所受損害及所失利益為限
      ，依通常情形或依已定之計畫、設備或其他特別情事，可
      得預期之利益，視為所失利益，民法第216條亦定有明文
      。末按損害之發生或擴大，被害人與有過失者，法院得減
      輕賠償金額，或免除之，民法第217條第1項定有明文。此
      項規定之目的在謀求加害人與被害人間之公平，倘受害人
      於事故之發生亦有過失時，由加害人負全部賠償責任，未
      免失之過苛，故明文賦與法院得不待當事人之主張，減輕
      其賠償金額或免除之職權。經查，原告出租之系爭車輛因
      本件車禍受損，共計支出132,430元必要修復費用，此含
      烤漆費用8,400元、鈑金及工資費用14,940元、拖吊費用
      4,500元、折舊後零件費用104,590元，有委修單、統一發
      票、車損照片附卷為證，其中關於烤漆、鈑金、工資、拖
      吊等費用無折舊之問題，零件部分亦已經原告折舊計算後
      ，減縮請求為104,590元，經核並無不合。次查，原告另
      主張系爭車輛修復期間共需25日，每月租金為12,800元，
      故其租金損失為10,667元，有原告提出之車輛租賃契約及
      達盛興汽車有限公司民事陳報狀在卷可考，則依通常之情
      形，原告之車輛若非經被告之過失而致毀損而需送修，送
      修期間原告自無法將其車輛另為出租他人以收取租金，是
      被告之行為自使原告喪失原可得預期之利益，是原告對之
      請求10,667元，亦屬有據。末查，本件車禍之發生，訴外
      人陳慧婷亦有過失，且其過失，並為本件損害發生之共同
      原因，已析述如前，原告於99年11月12日到庭自認應承擔
      訴外人陳慧婷於本件車禍百分之30之過失比例，是依前揭
      條文規定，原告得請求被告給付之金額應為100,168元【
      計算式：（132,430元＋10,667元）0.7=100,168元，小
      數點以下四捨五入）】。
（四）從而，原告依侵權行為之法律關係，請求被告賠償原告系
      爭車輛修復之必要費用及租金損失，共計100,168元，及
      自起訴狀繕本送達翌日即99年7月8日起至清償日止，按年
      息百分之5計算之利息，即無不合，應予准許。
四、假執行宣告：本件係依民事訴訟法第427條第1項適用簡易訴
    訟程序所為被告敗訴之判決，應依民事訴訟法第389條第1項
    第3款之規定，依職權宣告假執行。另本件裁判費為1,550元
    ，因原告為聲明之減縮，該減縮部分依民事訴訟法第83條第
    1項前段之規定，該部分訴訟費用440元應由原告負擔，至其
    餘被告敗訴部分訴訟費用1,110元仍應由被告負擔，爰確定
    如主文第2項所載，併此敘明。
五、據上論結：本件原告之訴有理由，依民事訴訟法第436條第2
    項、第385第1項前段、第78條、第83條第1項前段、第389條
    第1項第3款，判決如主文。
中    華    民    國    99    年    11    月    26    日
                  新竹簡易庭    法  官  羅惠雯
以上正本證明與原本無異。
如對本判決上訴，須於判決送達後20日內向本院提出上訴狀。
中    華    民    國    99    年    11    月    26    日
                                書記官  李勻淨

司法院資訊處製作；財團法人民間司法改革基金會備份。
